【裁判字號】    91,上,508
【裁判日期】    920624
【裁判案由】    清償借款
【裁判全文】
台灣高等法院民事判決  九十一年度上字第五○八號
    上  訴  人  乙○○
    被  上訴人  萬通商業銀行股份有限公司
    法定代理人  高清愿
    訴訟代理人  李英煌
                余亞白律師
右當事人間清償借款事件，上訴人對於中華民國九十一年五月十五日台灣台北地方法
院九十年訴字第五七一七號第一審判決提起上訴，本院判決如左：
    主      文
原判決關於命上訴人應連帶給付部分，並該部分假執行之宣告，暨命上訴人負擔訴訟
費用部分均廢棄，發回台灣台北地方法院。
    事      實
甲、上訴人乙○○未於準備程序及言詞辯論期到庭，亦未提出書狀為任何聲明或陳述
    。
乙、被上訴人萬通商業銀行股份有限公司（下稱萬通銀行）方面：
一、聲明：求為判決：
  (一)上訴駁回。
  (二)第二審訴訟費用由上訴人負擔。
二、陳述：除與原判決記載相同者，茲引用之外，補稱：
  (一)中華億豐公司向被上訴人辦理借貸系爭款項所蓋用之公司章及代表人謝政雄印文
    均屬真正，且系爭款項於八十九年一月五日撥入該公司名下帳戶後，中華億豐公
    司尚曾依約繳息至民國八十九年十月五日。依保證人甲○○、丙○○所簽立之授
    信約定書及授信保證書，保證人與被上訴人係成立最高限額保證契約，丙○○及
    甲○○並不否認簽立系爭授信約定書及授信保證書，擔任中華億豐公司之最高限
    額連帶保證人乙事，本件借款債務為中華億豐公司於八十九年一月五日向被上訴
    人所借，其借貸日期在丙○○、甲○○終止系爭保證契約之前，參照最高法院七
    十七年台上字第九四三號判例意旨，既屬於系爭保證契約有效期間內發生，並於
    渠等二人保證範圍內，渠等二人即應對系爭借款負連帶保證責任。
  (二)本件是依據兩造簽立之約定書和保證書即最高限額保證契約而請求，而該約定書
    及保證書均未定期限。借款是逐筆審核，中華億豐於八十八年清償一筆，再申請
    本件借款，被上訴人於八十九年核准借款，且從未同意本件借款可以延期清償。
    所謂『借新還舊』雖可用來說明系爭借款之用途，然而在法律意義及法律效果上
    卻全然不同於舊有借款清償之延展。系爭借款為被上訴人應中華億豐公司之申請
    而核准，嗣由被上訴人將借款金額如數撥入該公司帳戶，並取得該公司出具之借
    據用供憑證，係一完整獨立之法律行為，不但約定有借款金額、利息及違約金等
    不同之借款條件，實際上並為借款之支付，在法律性質上即非舊債之展延，雖借
    款人將借得之本金用來償還先前另一筆欠款，惟其為借款人對借貸金錢之運用考
    量，與系爭借款之成立生效並不相關。又該筆八十八年借款已屆期清償，有被上
    訴人之放款收回登錄單代收入傳票載明收回本金新台幣二百萬元可稽，則系爭借
    款絕非舊債之延期清償。
  (三)系爭借款並非通謀虛偽意思表示，亦非債務之延期清償，系爭借款為上訴人與中
    華億豐公司就借款金額、還款日期及借款利息另行約定之獨立行為，雖其於撥款
    後用於清償前一筆屆期借款，惟系爭借貸雙方確實有效成立系爭借款契約，被上
    訴人也完成款項撥付，系爭借款自非通謀虛偽意思表示，又系爭借款與前一筆借
    款之還款日期及借款利率等借款條件既不相同，況當時也無所謂延期清償之意思
    ，本件借款自與所謂債務之延期清償殊異，從而上訴人援引民法第七百五十五條
    抗辯即有誤解，亦違反一般企業為維持信用額度與資金運用效益之實際考量，且
    無視於系爭借款法律行為之獨立性。
  (四)最高限額保證契約在社會上功能即是工商界為資金融通之需要而與金融機構先行
    約訂在一定額度內提供人的擔保，以隨時循環運用資金，以爭取商機。從而，最
    高限額保證既為一定額度內不特定次數之借款債務提供擔保，，則在該最高額度
    內之借款當然毋須每次都要徵得最高限額連帶保證人同意方生保證效力，否則即
    失去最高限額保證存在之功能與目的。系爭借據雖另於末尾列印連帶保證人，惟
    並無排除最高限額連帶保證人應負之責任，而系爭借據第八條之約定亦僅限於該
    借據所列者而言，對最高限額連帶保證人應負之責任不生影響。
三、證據：除援用第一審所提證據外，補提新店一一支局第一一四號存證信函、八十
    八年一月五日放款貸放登錄單代支出傳票、本院八十八年度上字第四七八號民事
    判決等影本為證。
    理      由
一、原審判決上訴人乙○○與中華億豐公司、丙○○、甲○○、丁○○應連帶給付被
    上訴人二百萬元，及自八十九年十月五日起至清償日止，按年息百分之八點九計
    算之利息，並自八十九年十一月五日起至清償日止，逾期在六個月以內者，按上
    開利率百分之十，逾期超過六個月者，按上開利率百分之二十計算之違約金部分
    ，雖僅中華億豐公司、丙○○及甲○○提起上訴（此部分經本院判決上訴駁回）
    ，惟其提起上訴之行為就形式上觀之，有利於原審共同被告乙○○，依民事訴訟
    法第五十六條第一款規定，其效力自及於該當事人，合先敘明。
二、按第一審之訴訟程序有重大之瑕疵者，第二審法院得廢棄原判決，而將該事件發
    回原法院。但以因維持審級制度認為必要時為限。民事訴訟法第四百五十一條第
    一項定有明文。又當事人之一方既係因未受合法通知致未到場應訴，原審遽依他
    造之聲請，准由其一造辯論而為判決，其訴訟程序，自有重大瑕疵，上訴審法院
    自應將第一審關於被上訴人部分之判決廢棄，發回更為審理（最高法院六十九年
    度台上字第三七五二號判例參照）。
三、本件原審對上訴人就應送達之文書，於應受送達人姓名地址欄處皆載「台北縣新
    店市○○路○段一三五號九樓」，均經郵局以「遷移不明」退回，嗣原審指定九
    十年五月十四日為言詞辯論期日，即依被上訴人聲請，准予公示送達，而上訴人
    始終未曾到庭，亦未具狀為任何聲明及陳述，原審乃依被上訴人聲請為一造辯論
    判決，固有送達證書、聲請狀、公示送達公告稿足憑（原審卷第三六、九二、一
    一一、一一二、一一六、一一七頁）。惟上訴人於八十七年十二月二十三日遷出
    屏東縣潮州鎮○○里○鄰○○路六三九號，已接獲通報等情，業據被上訴人於原
    審提出上訴人
    台北縣新店市戶政事務所九十二年四月十四日北縣店戶字第０９２０００４０１
    ３號、屏東縣潮州鎮戶政事務所九十二年四月十四日五屏潮戶字第０９２０００
    ０５２０號函暨上訴人現戶
    、二○三、二○四頁），足見上訴人住所應係「屏東縣潮州鎮○○路六三九號」
    ，原審仍將文書送達「台北縣新店市○○路○段一三五號九樓」，復准被上訴人
    公示送達之聲請，難謂合法。則上訴人顯係因未受合法通知，致未到場應訴，原
    審遽依上訴人之聲請准由其一造辯論而為判決，其訴訟程序，自有重大瑕疵，基
    此所為之判決，亦屬違背法令。又本件於本院審理時，上訴人經合法通知而不到
    場，亦無法經兩造合意而由本院就本件訴訟為裁判，以補正上開訴訟程序之瑕疵
    。撥諸上開所述，爰將原判決關於不利上訴人部分廢棄，發回原審法院重行審理
    ，以保障上訴人訴訟權益。
四、據上論結，本件上訴為有理由，依民事訴訟法第四百五十一條第一項，判決如主
    文。
中      華      民      國    九十二    年      六      月    二十四    日
                                      臺灣高等法院民事第二庭
                                               審判長法  官   許  正  順
                                                     法  官   魏  麗  娟
                                                     法  官   翁  昭  蓉
右正本係照原本作成。
如不服本判決，應於收受送達後二十日內向本院提出上訴書狀，其未表明上訴理由者
，應於提出上訴後二十日內向本院補提理由書狀（均須按他造當事人之人數附繕本）
上訴時應提出委任律師或具有律師資格之人之委任狀；委任有律師資格者，另應附具
律師資格證書及釋明委任人與受任人有民事訴訟法第四百六十六條之一第一項但書或
第二項（詳附註）所定關係之釋明文書影本。
中      華      民      國    九十二    年      六      月    二十六    日
                                                    書記官    鐘  秀  娥
附註：
民事訴訟法第四百六十六條之一（第一項、第二項）：
對於第二審判決上訴，上訴人應委任律師為訴訟代理人。但上訴人或其他法定代理人
具有律師資格者，不在此限。
上訴人之配偶、三親等內之血親、二親等內之姻親，或上訴人為法人、中央或地方機
關時，其所屬專任人員具有律師資格並經法院認為適當者，亦得為第三審訴訟代理人
。


司法院資訊處製作；財團法人民間司法改革基金會備份。
